臺灣臺北地方法院民事判決　　　　　　　94年度再易字第22號
　再審原告　　捷士通運股份有限公司
　法定代理人　吳介明
　再審被告　　安堤企業有限公司
　法定代理人　林復國
前述當事人間損害賠償事件，再審原告對於本院民國94年3月16
日再審確定判決（九十三年度再易字第五七號）提起再審之訴，
本院判決如下：
    主　　文
再審之訴駁回。
再審訴訟費用由再審原告負擔。
    理　　由
一、按：
    (1)確定判決而適用法規顯有錯誤者，得依民事訴訟法第四百
      九十六條第一項第一款提起再審之訴。並可參考下列最高
      法院裁判：民事訴訟法第四百九十六條第一項第一款所謂
      適用法規顯有錯誤者，不包括認定事實錯誤，取捨證據失
      當、及判決不備理由之情形在內（最高法院七十一年度台
      再字第二０九號判決）。第三審為法律審，其所為判決，
      以第二審法院所確定之事實為基礎，故民事訴訟法第四百
      九十六條第一項第一款規定之再審理由中，所謂適用法規
      顯有錯誤者，對第三審判決言，應以該判決依據第二審法
      院所確定之事實而為之法律上判斷，有適用法規顯有錯誤
      之情形為限（最高法院七十一年度台再字第三０號判例）
    (2)再審之訴，法院認無再審理由，判決駁回後，不得以同一
      事由，對於原確定判決或駁回再審之訴之確定判決，更行
      提起再審之訴，同法第四百九十八條之一定有明文。
    (3)再審之訴顯無再審理由者，得不經言詞辯論，以判決駁回
      之，同法第五百零二條第二項亦定有明文。
二、再審意旨：
    再審原告係承攬運送人，於民國八十九年九月間受再審被告
    之委託，安排本件貨物（醫療檢驗儀）自義大利進口至我國
    之空運事宜，再審原告遂委由訴外人盧森堡航空公司為本件
    貨物運送。後因貨損糾紛經鈞院九十年度簡上字第七０六號
    判決（下稱：原二審判決）命再審原告應負損害賠償，並不
    得主張單位責任限制。判決確定後，再審原告提起再審之訴
    ，竟遭鈞院九十三年度再易字第五七號判決駁回（下稱：前
    案再審判決），顯有民事訴訟法第四百九十六條第一項第一
    款適用法規顯有錯誤之再審事由：
    (1)前案再審判決係判決不備理由，且違背經驗及論理法則：
      按航空貨物運送途中，承攬運送人不實際接觸貨物，此為
      一般進口貨物之實務經驗，且為眾所周知之經驗法則。再
      審原告於本件貨物存放遠翔倉庫前，根本無機會接觸該倉
      庫。惟原二審判決卻認為本件貨物存放遠翔倉庫前係由再
      審原告保管。前案再審判決就此僅表示「核其推論於經驗
      法則及論理法則並無違背」等語（見判決書第四頁倒數第
      六行），就再審原告所舉其他再審事由亦未詳予審酌；另
      稱此部分僅係認定事實是否錯誤問題，非適用法律錯誤之
      問題等語（見判決書第五頁理由(二)到數第四行）。然而，
      此點顯與一般航空運送進口貨物之經驗法則不符，更有違
      最高法院六十九年台上字第七七一號判例意旨。前案再審
      判決僅以原二審判決並無適用華沙公約第十八條規定、航
      空客貨損害賠償辦法等法規判例有違誤；一語帶過，即屬
      判決不備理由，亦違同法第二百二十二條第四項得心證之
      理由應記載於判決之規定、最高法院五十七年台上字第一
      ０九一號判例。
    (2)適用法規顯有錯誤：
      按華沙公約第二十五條規定：「損害如係因運送人有意之
      失當行為或依繫屬法院之法律相當於有意之失當行為之過
      失寢者，運送人不得主張本公約免除或限期責任之規定。
      」，而航空客貨損害賠償辦法第四條規定：「航空器使用
      人或運送人因故意或重大過失致生客貨之損害者，其賠償
      責任不受本辦法賠償額之限制。」就本件貨損之發生是否
      因再審原告重大過失所致，應就本件貨物損害發生之事實
      來作判斷，而非以事後再審原告是否有違如何掩飾損害發
      生之事實來判斷，原二審判決認再審原告蓄意掩飾本件貨
      損情形並進而認定再審原告有重大過失情形，顯與經驗法
      則有違；其進而認定再審原告不得主張華沙公約、航空客
      貨損害賠償辦法有關單位責任限制之規定，顯係適用法規
      錯誤。
三、經調查：
    (1)依照首揭規定與最高法院見解，民事訴訟法第四百九十六
      條第一項第一款所謂適用法規顯有錯誤者，與認定事實、
      證據取捨無關；故再審法院應以原確定判決所認定事實為
      基礎，審查其適用法律有無錯誤，而非重新調查、認定事
      實。再審原告於本案所爭執本件貨物保管責任歸屬、再審
      原告有無重大過等節，純係要求本院重新認定事實，而與
      「適用法規顯有錯誤」有別。
    (2)何況，再審原告於前案再審程序已相同內容訴請再審，嗣
      經駁回，依民事訴訟法第四百九十八條之一即不得再以同
      一事提起再審訴訟。再審原告雖於本案輔以其他法條，遂
      主張原二審判決與前案再審判決適用法規顯有錯誤云云；
      然其實質仍係不服上述判決所認定事實，僅更換法條而指
      摘上述各件判決適用法規顯有錯，並非可取。
    (3)至於前案再審判決所舉最高法院最高法院五十七年台上字
      第一○九一號判例意旨（再審原告誤為一０一九號），純
      係闡明所謂適用法規顯有錯誤，應以確定判決違背法規或
      現存判例解釋者為限；該件判決並未以再審原告所舉學說
      仍有爭議而駁回再審，即未違背上述判例，再審原告此部
      分理由顯係誤會。此外，最高法院六十九年台上字第七七
      一號判例，係針對民事訴訟法第四百六十八條所為說明，
      亦與同法第四百九十六條第一項第一款再審事由有別，再
      審原告舉該件判例為再審理由，顯非可採。
    本件再審之訴顯無再審理由，應依民事訴訟法五百零二條第
    二項之規定，不經言詞辯論逕以判決駁回。
四、綜上所論，再審之訴為無理由，依民事訴訟法第五百零二條
    第二項、第七十八條，判決如主文。（一、二審訴訟費用係
    指法院所收取費用與登報費用，不含律師費等費用。）
中　　華　　民　　國　　94　　年　　5 　　月　　4 　　日
                      民事第二庭審判長法官    吳燁山
                                      法官    汪漢卿
                                      法官    黃雯惠
上為正本係照原本作成。
不得上訴。
中　　華　　民　　國　　94　　年　　5 　　月　　4 　　日
                                    書記官    柯月英
